【裁判字號】    90,台上,3090
【裁判日期】    900524
【裁判案由】    殺人
【裁判全文】
最高法院刑事判決                                九十年度台上字第三○九○號
    上訴人  甲○○
右上訴人因殺人案件，不服台灣高等法院花蓮分院中華民國九十年四月三日第二審更
審判決（九十年度上重更(一)字第一六號，起訴案號：台灣花蓮地方法院檢察署八十九
年度偵字第一七八二號），提起上訴，本院判決如左：
    主  文
上訴駁回。
    理  由
本件原判決認定上訴人甲○○與李鳳英係鄰居，思與李鳳英為友，但未獲其理睬。嗣
得知李鳳英之父親因病住院，於民國八十九年六月三日十五時許，攜帶飲料前往花蓮
縣鳳林鎮○○路○段五十一號李鳳英住處，欲送李父飲用，以取悅李鳳英，但李鳳英
不為所動，上訴人遂與其爭吵後離去。至同月四日凌晨四、五時許，上訴人起床吸食
強力膠，怨恨難平，欲找李鳳英理論。適聞李鳳英自外開門返家，即赴李鳳英住處後
門，強行推開門栓進入屋內（無故侵入住宅部分未據告訴），責問李鳳英關於昨日之
事。李鳳英甚感詫異與驚嚇，將上訴人推向門外趕出。上訴人更加氣憤，與李鳳英拉
扯，李鳳英不敵，從後門躍入灌溉溝圳中逃逸。上訴人隨即跳入水中追逐，往北追逐
約一百五十公尺，追上李鳳英並予抓住，乃萌殺人犯意，以右手臂自李鳳英身後勒緊
脖子，將其頭部浸入溝渠中；李鳳英奮力掙扎，上訴人更使力強壓其頭部於水中，迨
其身體浮起死亡後，始行罷手，旋逃往山區。李鳳英屍體順流而下，流至花蓮縣鳳林
鎮○○里○○○路二十七號後方灌溉溝圳之水閘旁。上訴人則於同日十二時許，在犯
罪未被發覺前，自行前往花蓮縣警察局鳳林分局鳳林派出所自首等情。係以上開事實
，業據上訴人在警訊、偵查及歷審中供述綦詳，並經證人黃來興、王建國證述屬實。
而李鳳英確因溺水窒息死亡，亦經檢察官會同法醫師相驗明確，復經法務部法醫研究
所解剖屍體鑑定無訛，有勘驗筆錄、驗斷書、相驗屍體證明書及鑑定書可稽，為其所
憑之證據及認定之理由。復說明將人之頭部強壓於水中，必導致窒息死亡，為一般人
所明知；參酌上訴人供稱其強壓李鳳英頭部浸於水中，因李鳳英奮力掙扎，乃更使力
按壓，迨其身體浮起死亡，始予鬆手。是其具有殺人之犯意，至為明灼。又上訴人案
發前雖曾吸食強力膠，但其於第一審法院供稱：「整個過程我都很清醒」，證人即承
辦本案之警員李鎧壙亦證稱上訴人在警訊時很鎮靜，言詞及行動均正常等語，亦足認
上訴人案發時之意識清楚。並以上訴人所稱伊無殺人之故意，且當時神智不清等辯解
為不足採，於理由內說明及指駁綦詳。核上訴人所為，係犯刑法第二百七十一條第一
項之殺人罪。其於犯罪未被發覺前，向警方自首而接受裁判，亦據證人李鎧壙結證屬
實，應依自首之例減輕其刑。因認第一審法院適用刑法第二百七十一條第一項、第六
十二條前段、第三十七條第一項，論上訴人以殺人罪，審酌一切情狀，量處無期徒刑
，並宣告褫奪公權終身，為無不合，予以維持，駁回上訴人在第二審之上訴。經核於
法並無違誤。查上訴人於殺害李鳳英時，意識清楚，原判決已綜合全部卷證資料，論
斷翔實；併查明上訴人合於自首要件，依法減輕其刑；復已審酌其犯罪後之態度等刑
法第五十七條各款所列之一切情狀，量處適當之刑。上訴意旨仍執陳詞辯解，漫謂其
於案發前曾吸食強力膠，可能造成心神喪失或精神耗弱；且案發後向警方自首，深具
悔意，請從輕量刑等語。對於原審採證認事及量刑職權之適法行使，暨原判決已明白
論斷之事項，憑己見任意指摘，為無理由，應予駁回。
據上論結，應依刑事訴訟法第三百九十六條第一項，判決如主文。
中      華      民      國     九十     年      五      月    二十四    日
                              最高法院刑事第五庭
                                  審判長法官  紀  俊  乾
                                        法官  黃  正  興
                                        法官  劉  介  民
                                        法官  陳  東  誥
                                        法官  張  春  福
      右正本證明與原本無異
                                              書  記  官
中      華      民      國     九十     年      五      月    二十八    日


司法院資訊處製作；財團法人民間司法改革基金會備份。
